【裁判字號】    98,交聲,2344
【裁判日期】    990129
【裁判案由】    聲明異議
【裁判全文】
臺灣高雄地方法院交通事件裁定
                              98年度交聲字第2343、2344號
原處分機關  交通部公路總局高雄區監理所旗山監理站
代  表  人  郭政雄
異  議  人
即受處分人  林慧玲
上列異議人即受處分人因違反道路交通管理處罰條例案件，不服
原處分機關交通部公路總局高雄區監理所旗山監理站於民國98年
7 月28日所為之處分（旗監違字第裁85-NC0000000號、第裁85-T
A0000000號裁決書），聲明異議，本院裁定如下：
    主  文
異議均駁回。
    理  由
一、原處分意旨略以：異議人即受處分人林慧玲分別於民國97年
    12月10日7 時4 分許，駕駛車號0000-00 號自用一般小客車
    ，行經有燈光號誌管制之高雄縣仁武鄉與中正路交岔路口時
    闖紅燈，又於98年2 月3 日9 時15分許，駕駛上開車輛，行
    經限速時速70公里之台九線公路406.6 公里處（香蘭段）時
    ，經自動測速照相儀器測得時速88公里，超速18公里未滿20
    公里，遂先後經高雄縣政府警察局仁武分局及台東縣政府警
    察局員警依採證照片逕行舉發「闖紅燈」及「超速」之違規
    ，嗣原處分機關乃依道路交通管理處罰條例第53條第1 項規
    定，裁處異議人罰鍰新台幣（下同）5,400 元，併依同條例
    第63條記違規點數3 點，又依同條例第40條規定，裁處異議
    人罰鍰2,200 元，亦併依同條例第63條記違規點數1 點等語
    。
二、異議人以書狀陳明異議意旨略以：伊因交通違規理應受罰，
    應於接到罰單繳清罰緩而有所警惕，但伊因工作關係已遷至
    高雄縣大社鄉○○路000 號居住，並未接到交通罰單而遭致
    加倍罰鍰，實有罰得不明不白之感，伊早已向燕巢郵局辦理
    「郵件改投」及稅捐機關辦理「稅單改投」事宜及司法案件
    不能辦理，伊是奉公守法之人，故不擔心司法案件之情事，
    但車籍案件卻甚為困擾，實有不便民之感，又高雄市政府如
    遇上述情事，已經更改為原來罰緩處分之便民措施，請求撤
    銷加倍罰鍰之處分，為此聲明異議等語。
三、按逕行舉發者，應按已查明之資料填註車牌號碼、車輛種類
    、車主姓名或地址，並於通知單上方空白處加註逕行舉發之
    文字後，由舉發機關送達被通知人；逕行舉發者，其應到案
    之日期距舉發日為30日；違反道路交通管理處罰條例行為之
    處罰，處罰機關於裁決前，應給予違規行為人陳述之機會；
    違反道路交通管理事件行為人，未依規定自動繳納罰鍰，或
    未依規定到案聽候裁決，處罰機關應依基準表於通知單送達
    且逾越應到案期限60日之3 個月內，逕行裁決之，96年11月
    1 日修正施行之違反道路交通管理事件統一裁罰基準及處理
    細則第11條第1 項第4 款、第15條後段、第40條前段、第44
    條第1 項分別定有明文。又處理違反道路交通管理事件，有
    關文書送達之程式，依行政程序法之規定，違反道路交通管
    理事件統一裁罰基準及處理細則第5 條亦有規定。準此，逕
    行舉發案件，應由舉發機關依行政程序法之規定，將舉發通
    知單合法送達，使受通知人得於規定期間內陳述意見或自動
    繳納罰鍰或到案聽候裁決，而關於文書送達之程式，依行政
    程序法第74條規定「送達，不能依前2 條規定為之者，得將
    文書寄存送達地之地方自治或警察機關，並作送達通知書兩
    份，1 份黏貼於應受送達人住居所、事務所、營業所或其就
    業處所門首，另1 份交由鄰居轉交或置於該送達處所信箱或
    其他適當位置，以為送達。前項情形，由郵政機關為送達者
    ，得將文書寄存於送達地之郵政機關。寄存機關自收受寄存
    文書之日起，應保存3 個月。」；第按汽車駕駛人，行經有
    燈光號誌管制之交岔路口闖紅燈者，處1,800 元以上5,400
    元以下罰鍰，並記違規點數3 點，道路交通管理處罰條例第
    53條第1 項及第63條第1 項第3 款分別定有明文；又汽車駕
    駛人，行車速度，超過規定之最高時速，或低於規定之最低
    時速，除有第43條第1 項第2 款情形外，處1,200 元以上2,
    400 元以下罰鍰，並記違規點數1 點，亦為同條例第40條、
    第63條第1 項第1 款所明定。又按汽車所有人名稱、地址如
    有變更，均應向公路監理機關辦理登記，道路交通安全規則
    第23條定有明文；且汽車有各項異動，不依規定申報登記者
    ，處汽車所有人900 元以上1,800 元以下罰鍰，道路交通管
    理處罰條例第16條亦定有明文。
四、本件異議人固不否認於上揭時地駕駛上該自用小客車行經上
    開路口確有「闖紅燈」及「超速」交通違規之事實，惟以前
    揭情詞置辯。經查：
  (一)本件「闖紅燈」及「超速」交通違規之逕行舉發通知單（俗
    稱紅單）分別於98年2 月9 日及同月25日送達至異議人位於
    高雄縣燕巢鄉○○村○○巷00號之戶籍地，因無本人、同居
    人或受僱人收受，乃均寄存於燕巢郵局乙節，有上開逕行舉
    發通知單之送達證書、異議人個人基本資料查詢結果、高雄
    縣政府警察局仁武分局98年7 月2 日高縣仁警交字第000000
    0000號及98年9 月8 日高縣仁警交字第0000000000號函、台
    東縣警察局98年9 月8 日東警交字第0000000000號函在卷可
    查（本院交聲2343卷第8 、9 、23、25、28至30、41至44、
    60頁），且依行政程序法第74條規定，應以寄存之日期視為
    收受送達之日期，發生送達之效力。從而，原舉發機關係依
    上開法定程序送達，本件舉發通知單既經寄存於送達地之郵
    政機關，依行政程序法第74條第2 項規定，即生送達之效力
    ，不因異議人實際上有無收受而有所異。況異議人之戶籍地
    址確係設於上開戶籍地址，縱異議人未實際居住戶籍地，亦
    應隨時注意有無關乎己身權益之文書送達於其戶籍地址，故
    異議人未能實際收受舉發通知單之不利事由，自應歸責於異
    議人本身，對於前述已生合法送達之效力不生影響，故異議
    人執此為辯，尚非有據。
  (二)異議人雖具狀提出投遞地址為高雄縣大社鄉○○路000 號之
    高雄縣政府地方稅務局98年度房屋稅務繳款書、中華電信股
    份有限公司高雄營運處98年7 月繳費通知各1 紙（本院卷第
    16、17頁），以為在該址居住及工作之證明，然經函詢郵政
    單位回覆結果，查悉異議人未曾申請將郵件改投高雄縣大社
    鄉○○路000 號該址，僅異議人之配偶林昆生曾於98年3 月
    間，向岡山郵局申請將高雄縣燕巢鄉○○村○○巷00弄0 號
    含異議人及子女等5 人之掛號函件改投上班地點（即高雄縣
    大社鄉○○路000 號），該申請案並自98年4 月1 日起方始
    生效之情，有中華郵政股份有限公司鳳山郵局98年11月24日
    鳳郵字第0000000000號函及掛號函件改投申請書附卷可參（
    本院交聲2343卷第52頁），此乃異議人於前揭舉發通知單送
    達後所為之舉，是上揭舉發單之送達既在異議人申請改投郵
    件之前，本無違誤之處。又異議人所有車號0000-00 號車輛
    之車主地址及汽車駕駛執照登記地址於送達時亦均登記在上
    開地址，此有本院依職權查調之車號查詢汽車車籍及證號查
    詢汽車駕駛人等監理資料附卷可稽（本院交聲2343卷第58、
    59頁），復參酌異議人於遷居後並未依道路交通管理處罰條
    例第16條第1 項第1 款之規定前往公路監理機關申報車籍變
    更地址，亦未申請增列通信地址，此有原處分機關98年9 月
    4 日高監旗字第0000000000號函附卷可稽（本院交聲2343卷
    第21頁），顯見舉發機關縱經相當探查，仍難以查知異議人
    實際居住何處，而此亦屬可歸責於異議人之事由，故其因此
    所生之不利益，自應由其自行承擔，故舉發機關依異議人戶
    籍地址所為上開送達程序，及原處分機關所為之前開裁罰，
    自均屬於法有據。
  (三)再者，異議人駕駛上揭自用小客車行經上揭路口及路段時，
    「闖越紅燈」及「超速」乙節，為異議人所不爭執，並有違
    規照片在卷可查（本院交聲2343卷第40、45頁），堪認上揭
    自用小客車確有分別於上開時、地「闖紅燈」及「超速」之
    交通違規甚明。
五、綜核上情，異議人確有於上開時地，駕駛上揭自用小客車「
    闖紅燈」及「超速」之違規事實至為明確，洵堪認定，本件
    事證已明，異議人其他所辯前揭伊向他機關辦理「稅單改投
    」、「電話費投寄」之舉、要求取消加倍罰鍰，高雄市政府
    遇與本件相同情事，是否已更改為僅罰原罰緩等陳詞（本院
    交聲2343卷第13頁），經本院審酌後，仍無從使舉發機關因
    異議人稅單及電話費改寄他址之舉，即能查知異議人實際居
    住何處；或者乃屬原處分機關之行政裁量職權，且該裁量權
    之行使，尚無明顯裁量逾越或濫用之情事；或屬他機關高雄
    市政府之處分事項，縱或有之，本件非可比附援引，亦無從
    拘束原處分機關之行政裁量職權，因均非屬本件因違反道路
    交通管理處罰條例而受裁決機關處罰之審酌範疇，是認與本
    裁定結果並無影響。從而，本件異議人前揭違規事實至堪認
    定，原處分機關依據上揭規定而為前開裁決，要無違誤，量
    罰亦無不當之處，應予維持。職是，本件異議為無理由，應
    予駁回。
據上論斷，應依道路交通管理處罰條例第87條第2 項、道路交通
案件處理辦法第19條，裁定如主文。
中    華    民    國    99    年    1     月    29    日
                  交通法庭  法  官  林建鼎
以上正本係照原本作成。
如不服本裁定，應於裁定送達後5 日內，向本院提出抗告狀（須
附繕本）。
中    華    民    國    99    年    1     月    29    日
                            書記官  林怡君

司法院資訊處製作；財團法人民間司法改革基金會備份。
